【裁判字號】    90,易,820
【裁判日期】    900531
【裁判案由】    搶奪等
【裁判全文】
臺灣臺中地方法院刑事判決                            九十年度易字第八二號
    公  訴  人  臺灣臺中地方法院檢察署檢察官
    被      告  丙○○
右列被告因搶奪等案件，經檢察官提起公訴（八十九年度偵字第二００六四號），本
院判決如左：
    主  文
丙○○意圖為自己不法之所有，而搶奪他人之動產，處有期徒刑柒月；又以加害身體
之事，恐嚇他人，致生危害於安全，處有期徒刑月。應執行有期徒刑捌月。
    事  實
一、丙○○於民國八十九年十二月二日下午行經臺中縣外埔鄉○○路二０三巷二十號
    前田地，見其認識之甲○○正與乙○○等人在該處以土窯方式烤地瓜，乃一同在
    該處烤地瓜。於同日下午將近五時許，乙○○因有事與其父親聯絡，乃取出其所
    有之諾基亞廠牌、型號三二一０之行動電話一支使用，丙○○見狀，即向乙○○
    借該支行動電話觀看，乙○○不願意，欲將該支行動電話放入口袋，此時，丙○○竟基於為自己不法所有之意圖，起意搶奪該支行動電話，趁乙○○疏於防備之
    際，強行從其手中搶走該支價值新臺幣（下同）一千八百餘元之行動電話，放入
    自己衣袋內。乙○○多次向丙○○索討行動電話，約三十分鐘後，丙○○為免乙○○再次向其索討，竟另行基於恐嚇之故意，以加害身體之事，持一支木棍對乙○○恐嚇稱：再要手機，就要打你等語，使乙○○心生畏懼，致生危害於乙○○
    安全，亦使其不敢再向丙○○索取該行動電話，乃委由甲○○向丙○○索取該行
    動電話，惟丙○○多方敷衍，並謊稱已丟棄，隨後即離去。嗣因乙○○向警方報
    案，警方通知丙○○於同日晚間十一時許到案說明，並在其身上起出該支行動電
    話而查獲上情。
二、案經乙○○訴由臺中縣警察局大甲分局報請臺灣臺中地方法院檢察署檢察官偵查
    起訴。
    理  由
一、訊據被告於本院審理時矢口否認有於右揭時地，搶奪告訴人乙○○之行動電話一
    支，及於其後另行起意恐嚇告訴人乙○○之行為，辯稱：伊是向乙○○借行動電
    話，他亦借給伊，但當天因為吵架，所以乙○○事後否認有出借行動電話之事，
    伊事後雖有說再要手機就要打他之話，但此僅是一般講話語氣，並無恐嚇之意思
    ，且伊是拿很小支的竹子，不是拿棍子云云。惟查：
（一）被告於九十年四月十九日本院審理時供稱：「八十九年十二月二日我跟甲○○
      到臺中縣外埔鄉○○路二○三巷二十號前田地去烤土窯，約到下午四點多快五
      點時，我要向乙○○借行動電話，他不願意借我，我就把他手上的行動電話拿
      走，不願意還給他，他有跟我要，我都不理他，他跟我要了約半個小時，我就
      跟他說再跟我要手機我就要打他，當時我沒有拿棍子，後來甲○○也有跟我要
      手機，我就說手機丟到水溝裡了，後來他們找不到，我又跟甲○○說丟到另外
      一邊的草叢，然後我就回家了。」等語，是其即已供承有搶奪及恐嚇之行為。
      告訴人乙○○於九十年三月二十七日本院調查時亦陳稱：「當天我到外埔鄉○○路二○三巷二十號前田地烤土窯，跟我一起去的有甲○○及其他朋友，我不
      認識丙○○。五點多快六點時我打行動電話給我父親說晚上不回去吃飯，丙○○有看到我的手機，就把我跟甲○○叫到旁邊去，說要借我的手機看，我不願
      意，就要把手機收起來，丙○○就從我手中將我的行動電話搶去，放在他的口
      袋裡，我就跟他要，要了約半個多小時，丙○○就拿壹支很大的棍子，我繼續
      跟他要手機，他就說我再要就要打我，我害怕就不敢再要。後來換甲○○去跟
      他要，丙○○就跟甲○○說手機已經丟到水溝裡了，我們就到水溝裡找，但找
      不到，甲○○就再跟他要，丙○○就說丟到另外一邊的草叢裡，我們再到該處
      去找還是找不到，一直到後來他還是沒有還我，我就打電話跟我父親講，我父
      親就打電話報警，因為甲○○知道他家，所以警察就將他查獲。」、「（丙○○搶走你手上的手機時，有無害怕？是否可以反抗？）我很害怕，但還是想把
      手機拿回來，後來他拿棍子說要打我，我很害怕，就不敢再跟他要，所以才找
      甲○○跟他要。」等語，告訴人除就搶奪之詳細時間及被告是否持木棍恐嚇等
      情，陳述略有不同，但其就其餘與犯罪構成要件相關之主要情節，均陳述一致
      ，並無瑕疵。
（二）證人甲○○於九十年五月十日本院調查時結證稱：「當時我與乙○○在該處烤
      土窯，烤快好的時候丙○○自己到田裡來，我以前有跟他認識。約四點多快五
      點時，乙○○的父親打電話給他，丙○○看到乙○○的行動電話，丙○○就說
      借我看一下，乙○○說不要，丙○○就把乙○○拿在手上的行動電話搶走，乙○○就要丙○○將手機還給他，丙○○就把手機的皮套拿起來丟在地上，乙○○就繼續跟丙○○要手機，要了約半個小時，丙○○就拿起一根棍子對乙○○
      說再吵就扁你，乙○○就不敢跟他要，要我幫他要，我就去幫他，丙○○跟我
      說他把手機丟掉了，一會兒說丟在水溝裡，一會兒說丟在草叢裡，後來丙○○
      就離開。」、「（為何丙○○於本院審理時說他沒有拿棍子？）丙○○確實有
      拿棍子，但乙○○安靜後他就丟掉，沒有拿棍子打人。」等語，證人甲○○之
      證詞亦與被告、告訴人之陳述內容相一致，當可採信，且依其證述，被告搶奪
      之時間應為該日下午將近五時許，被告恐嚇時亦確有持木棍一節，洵堪認定。
（三）此外，復有贓物認領保管單一紙存卷可資佐證。被告持木棍並恐嚇稱：「再要
      手機，就要打你」等語，依此客觀情狀，一般人均足以認為其身體構成威脅，
      已陷於危險不安之狀態，此由告訴人確亦不敢再向被告索討該行動電話可見一
      般，而告訴人亦到庭陳述其確實心生畏懼，是被告之行為，該當於刑法第三百
      零五條「以加害身體之事，恐嚇他人，致生危害於安全」之構成要件。綜上所
      述，被告所辯，顯係事後卸責之詞，不足採信，事證明確，其右揭搶奪及恐嚇
      之犯行，洵堪認定。
二、核被告搶奪被害人財物之行為，係犯刑法第三百二十五條第一項之搶奪罪；被告
    恐嚇之行為，係犯刑法第三百零五條之恐嚇危害安全罪。被告所犯上開二罪，犯
    意各別，罪名不同，應予分論併罰。爰審酌被告年輕力壯，不思以正當方法賺取
    金錢，貪逸惡勞，竟以暴力性手段，搶奪被害人財物，並造成精神上恐懼，另持
    木棍對告訴人恐嚇，使告訴人心生恐懼，影響社會秩序，且犯後否認犯行，態度
    非佳，惡性非輕，惟念及年輕識淺，智慮欠週致犯本罪，所搶得之財物，僅約一
    千八百餘元，所得非鉅等一切情狀，分別量處如主文所示之刑，並合併定其應執
    行刑。至於被告持以犯恐嚇罪之木棍，未據扣案，且形體不明，為免日後執行困
    難，爰不為沒收之宣告，併予敘明。
據上論斷，應依刑事訴訟法第二百九十九條第一項前段，刑法第三百二十五條第一項
、第三百零五條、第五十一條第五款，罰金罰鍰提高標準條例第一條前段，判決如主
文。
本案經檢察官洪瑞芬到庭執行職務
中      華      民      國      九十      年      五      月    三十一  日
                                臺灣臺中地方法院刑事第四庭
                                        法  官  楊  真  明
右正本證明與原本無異。
如不服本判決，應於送達後十日內向本院提出上訴狀（須附繕本），上訴於臺灣高等
法院臺中分院。
                                        書記官
中      華      民      國      九十      年      六      月      一    日
附錄本判決論罪科刑法條
中華民國刑法第三百二十五條第一項：
  意圖為自己或第三人不法之所有，而搶奪他人之動產者，處六月以上五年以下有期
  徒刑。
中華民國刑法第三百零五條：
  以加害生命、身體、自由、名譽、財產之事，恐嚇他人致生危害於安全者，處二年
  以下有期徒刑、拘役或三百元以下罰金。


司法院資訊處製作；財團法人民間司法改革基金會備份。
